最高法院民事裁定　　　　　　　　　 110年度台上字第2284號
上　訴　人　徐步航
訴訟代理人　馮志剛律師
被 上訴 人　方燦偉
上列當事人間請求遷讓房屋等事件，上訴人對於中華民國109 年
12月16日臺灣高等法院第二審判決（109 年度上字第24號），提
起上訴，本院裁定如下：
    主  文
上訴駁回。
第三審訴訟費用由上訴人負擔。
    理  由
按上訴第三審法院，非以原判決違背法令為理由，不得為之。又
提起上訴，上訴狀內應記載上訴理由，表明原判決所違背之法令
及其具體內容，暨依訴訟資料合於該違背法令之具體事實，其依
民事訴訟法第469條之1規定提起上訴者，並應具體敘述為從事法
之續造、確保裁判之一致性或其他所涉及之法律見解具有原則上
重要性之理由。同法第467條、第470條第2 項定有明文。而依同
法第468 條規定，判決不適用法規或適用不當者，為違背法令；
依同法第469 條規定，判決有該條所列各款情形之一者，為當然
違背法令。是當事人提起上訴，如以同法第469 條所列各款情形
為理由時，其上訴狀或理由書應表明該判決有合於各該條款規定
情形之具體內容，及係依何訴訟資料合於該違背法令之具體事實
。如依同法第468 條規定，以原判決有不適用法規或適用法規不
當為理由時，其上訴狀或理由書應表明該判決所違背之法令條項
，有關解釋字號，或成文法以外之習慣或法理等及其具體內容，
暨係依何訴訟資料合於該違背法令之具體事實，並具體敘述為從
事法之續造、確保裁判之一致性或其他所涉及之法律見解具有原
則上重要性之理由。上訴狀或理由書如未依上述方法表明，或其
所表明者與上開法條規定不合時，即難認為已合法表明上訴理由
，其上訴自非合法。本件上訴人對於原判決提起上訴，雖以該判
決違背法令為由，惟核其上訴理由狀所載內容，係就原審取捨證
據、認定事實及解釋契約之職權行使所論斷：兩造於民國102 年
12月19日就被上訴人所有坐落新北市新店區○○段○○小段6之2
、6之19、6之26、6之44、6之45地號土地上之門牌號碼同市區○
○路0段○○巷0號1、2樓房屋（下稱系爭房屋）簽訂租賃契約（
下稱系爭租約），約定租期自103年3月1日至113年2 月29日，上
訴人交付押金新臺幣（下同）10萬元予被上訴人，被上訴人同意
上訴人以其名義申請水、電供系爭房屋使用。雙方於104年9月15
日於新北市新店區調解委員會成立調解，約定被上訴人自104年9
月15日至同年12月31日免收租金，105年1月1日至113年2 月29日
每月租金4萬元（下稱系爭調解）。上訴人主張已於104年8 月24
日以存證信函，或於同年10月中、下旬間口頭終止系爭租約，惟
其事由均係臺灣臺北地方法院105年度店簡字第392號、106 年度
簡上字第140 號請求終止契約事件（下稱前案）事實審言詞辯論
終結前所得提出而未提出之防禦方法，應受前案確定判決既判力
之拘束，不得再行主張。上訴人自105年1月起即未再支付系爭房
屋租金，被上訴人主張上訴人欠繳租金，經以押租金10萬元抵付
後，欠租總額仍達2個月以上，被上訴人於107年10月13日終止系
爭租約，上訴人至109年7月17日始點交系爭房屋予被上訴人，被
上訴人依系爭租約第4 條、系爭調解約定以及不當得利之法律關
係，請求上訴人給付122萬元本息（計算式：4萬元×33個月－10
萬元＝122萬元）及自107年10月1 日起至遷讓系爭房屋之日止按
月給付4 萬元之租金及相當於租金之不當得利，為有理由等情，
指摘其為不當，並就原審所為論斷，泛言未論斷或論斷違法，而
非表明該不利部分判決所違背之法令及其具體內容，暨依訴訟資
料合於該違背法令之具體事實，並具體敘述為從事法之續造、確
保裁判之一致性或其他所涉及之法律見解具有原則上重要性之理
由，難認其已合法表明上訴理由。依首揭說明，應認其上訴為不
合法。又原審已合法認定系爭租約係被上訴人於107 年10月13日
終止，上訴人於109年7月17日前仍有管領系爭房屋之情形，自無
判決不備理由之違誤，附此敘明。
據上論結，本件上訴為不合法。依民事訴訟法第481條、第444條
第1 項、第95條、第78條，裁定如主文。 
中    華    民    國    110   年    9     月    29    日
                      最高法院民事第四庭
                          審判長法官  鄭  雅  萍  
                                法官  滕  允  潔  
                                法官  王  金  龍  
                                法官  王  本  源  
                                法官  蕭  胤  瑮  
本件正本證明與原本無異
                                      書  記  官
中    華    民    國   110    年    10    月    6     日